臺灣桃園地方法院刑事判決
111年度簡上字第305號
公  訴  人  臺灣桃園地方檢察署檢察官
上  訴  人  
即  被  告  廖文彬


上列上訴人即被告因侮辱罪案件，不服本院中華民國111年4月19
日110年度桃簡字第398號第一審刑事簡易判決（偵查案號：110
年度偵字第37817號），提起上訴，本院管轄之第二審合議庭判
決如下：
    主   文
上訴駁回。
    事實及理由
一、本案經本院審理結果，認原審以被告丙○○犯刑法第309條第1
    項之公然侮辱罪，事證明確，適用刑事訴訟法第449條第1項
    前段、第3項，第454條第2項，刑法第309條第1項、第42條
    第3項前段，刑法施行法第1條之1第1項，逕以簡易判決處刑
    ，原審並以行為人之責任為基礎，審酌被告與告訴人甲○○為
    鄰居關係，被告竟因細故無法控制己身情緒，任意對社區鄰
    居即告訴人謾罵上開言詞，出言侮辱告訴人，理性溝通及情
    緒控制能力實有不足，並致告訴人之人格尊嚴遭受貶損，行
    為實屬可議；復斟酌被告犯後雖大致坦承客觀犯行，然仍辯
    稱係自己念念有詞，並非欲侮辱告訴人之犯後態度，暨考量
    雙方迄未達成和解或調解成立，因而尚未填補告訴人所受之
    損害，犯罪所生危害並無稍減等節，復酌以告訴人於本院審
    理中具狀表示之意見、本案犯罪情節，告訴人受損害之程度
    ，及被告犯罪之動機、目的、手段，於警詢中自述高中肄業
    、目前退休、家庭經濟狀況勉持等一切情狀，量處罰金新臺
    幣（下同）8,000元，且諭知如易服勞役，以1,000元折算1
    日，核其認事用法，俱無違誤，量刑亦屬妥適，應予維持，
    爰均引用附件刑事簡易判決所載。　　
二、被告上訴意旨略以：本件簡易判決書內容與事實不符，本人
    並未針對性的對告訴人直接面對面謾罵，我是轉頭要離開的
    時候嘴巴唸唸有詞，是幹在心裡，但是有講出聲，在我們這
    個年齡層，在台灣這「幹你娘」是一種口頭禪云云。
三、然查，被告甫於本件警詢時即坦承有講出三字經「幹你娘」
    等語(參本件偵字卷第8頁)；於本院準備程序時亦坦承有講
    幹你娘，且當時在場僅有告訴人、告訴人先生及被告本人共
    3人等語(參本院簡上卷第32-33頁)；本院審理時亦坦承要離
    開的時候有講「幹你娘」，因此證人乙○○有問我為什麼要講
    髒話，但我都沒有回答他等語(參本院簡上卷69-74頁)，核
    與證人即告訴人於警詢、偵訊及本院審理時指證(參偵字卷
    第17至18頁、第45-48 頁，本院簡上卷卷第31-36頁 ）、證
    人乙○○於警詢及本院審理時之證述(參偵字卷第27-29頁、本
    院簡上卷62-68頁)被告當日有在場辱罵三字經之情節相符，
    則本件當日案發現場發生衝突之過程，被告確有口出三字經
    「幹你娘」辱罵告訴人，且斯時現場僅有被告、告訴人及告
    訴人先生乙○○3人，而別無其他人在場乙情即堪認定。
四、是本件之爭點應係被告口出上揭三字經幹你娘乙語時，主觀
    上是否基於公然侮辱之犯意為之。經查：
　㈠刑法第309條之公然侮辱罪，所稱侮辱，凡未指明具體事實，
    而其內容足以貶損他人社會評價之輕蔑行為，即足當之。本
    罪所保護之法益乃個人經營社會群體生活之人格評價，是否
    構成侮辱，並非從被害人或行為人之主觀感受判斷，而係以
    陳述內容之文義為據，審酌個案之所有情節，包含行為人與
    被害人之性別、年齡、職業類別、教育程度、社會地位、平
    時關係、言語使用習慣、詞彙脈絡等，探究言詞之客觀涵義
    ，是否足以減損被害人之聲譽（最高法院108年台上字第318
    3號、109年度台上字第3101號刑事判決意旨參照）。
　㈡本件被告固辯稱「幹你娘」為其口頭禪，且非針對告訴人云
    云，然「幹你娘」一語屬習見之粗俗言語，在社會通念及口
    語意義上，含有輕侮、鄙視對方之意，且有性別冒犯及性暗
    示，實有不雅、輕衊之客觀涵意，此為有通常社會經驗之人
    均知悉之事。且觀諸本件事發過程，乃被告主觀上認為其家
    人有因為狗的事被告訴人一方欺負，故於案發時地主動攔下
    告訴人欲加以理論而始，且當時現場僅有被告本人及告訴人
    夫妻2人，其所出口之幹你娘一語又具有明顯之對象與方向
    性，依整體事件脈絡及現場情狀判斷，衡情自係對告訴人辱
    罵無誤，則其辯稱其口出幹你娘一語非針對告訴人乙節即不
    可採，是被告主觀上具有公然侮辱之犯意甚明，且參諸被告
    在本件審理過程中亦未曾見有在法庭上脫口「幹你娘」之所
    謂口頭禪，則其辯稱「幹你娘」只是其口頭禪乙節亦難認為
    真實。退步言之，縱被告平日確有以「幹你娘」作為其口頭
    禪，然依其年齡及社會經驗、與告訴人一方素不認識等情狀
    以觀，其應當知悉在何種場合應發表何種言論方為適當，縱
    使被告之口頭禪為「幹你娘」，亦不代表被告可不分場合，
    僅因自己幹在心裡而有所不滿情緒下，即可對在公開場所之
    告訴人口出穢言，是被告上開所辯，皆不足採信。
五、綜上所述，被告上開所辯，均難採信。本院經核原審判決其
    認事用法及量刑均無不當，被告以前詞提起上訴，非有理由
    ，爰依法予以駁回。
據上論斷，應依刑事訴訟法第455條之1第1項、第3項、第368 條
、第373 條，判決如主文。
本案經檢察官楊挺宏聲請以簡易判決處刑，經檢察官林奕瑋到庭
執行職務。
中　　華　　民　　國　　111 　年　　10　　月　　3 　　日
                  刑事第七庭  審判長法  官  陳佳宏
                                    法  官  方楷烽
                                    法  官  黃弘宇
以上正本證明與原本無異。
不得上訴。
　　　　　　　　　　　　　　　      書記官　洪郁筑
中　　華　　民　　國　　111 　年　　10　　月　　3 　　日





附錄本案論罪科刑法條：
中華民國刑法第309條
公然侮辱人者，處拘役或9千元以下罰金。
以強暴犯前項之罪者，處1年以下有期徒刑、拘役或1萬5千元以
下罰金。

附件：
臺灣桃園地方法院刑事簡易判決
111年度桃簡字第398號
聲  請  人  臺灣桃園地方檢察署檢察官
被　　　告　丙○○　男　(民國00年0月00日生)
　　　　　　　　　　身分證統一編號：Z000000000號
　　　　　　　　　　住○○市○○區○○街00巷0號
上列被告因侮辱罪案件，經檢察官聲請以簡易判決處刑（110年
度偵字第37817號），本院判決如下：
    主  文
丙○○犯公然侮辱罪，處罰金新臺幣捌仟元，如易服勞役，以新
臺幣壹仟元折算壹日。
    事實及理由
一、本件犯罪事實、證據及理由，均引用檢察官聲請簡易判決處
    刑書之記載（如附件）。
二、論罪科刑：
  ㈠核被告丙○○所為，係犯刑法第309條第1項之公然侮辱罪。
  ㈡爰以行為人之責任為基礎，審酌被告與告訴人甲○○為鄰居關
    係，被告竟因細故無法控制己身情緒，任意對社區鄰居即告
    訴人謾罵上開言詞，出言侮辱告訴人，理性溝通及情緒控制
    能力實有不足，並致告訴人之人格尊嚴遭受貶損，行為實屬
    可議；復斟酌被告犯後雖大致坦承客觀犯行，然仍辯稱係自
    己念念有詞，並非欲侮辱告訴人之犯後態度，暨考量雙方迄
    未達成和解或調解成立，因而尚未填補告訴人所受之損害，
    犯罪所生危害並無稍減等節，復酌以告訴人於本院審理中具
    狀表示之意見（如本院卷第23至24頁之刑事【陳報/答辯】
    狀所載），本案犯罪情節，告訴人受損害之程度，及被告犯
    罪之動機、目的、手段，於警詢中自述高中肄業、目前退休
    、家庭經濟狀況勉持等一切情狀，量處如主文所示之刑，並
    諭知易服勞役之折算標準，以資懲儆。
三、依刑事訴訟法第449條第1項前段、第3項、第454條第2項，
    刑法第309條第1項、第42條第3項前段，刑法施行法第1條之
    1第1項，逕以簡易判決如主文。
四、如不服本判決，得自收受送達之翌日起20日內向本院提出上
    訴狀，上訴於本院第二審合議庭（須附繕本）。
本案經檢察官楊挺宏聲請以簡易判決處刑。
中　　華　　民　　國　　111 　年　　4 　　月　　19　　日
                  刑事第一庭  法　官  林述亨
以上正本證明與原本無異。
如不服本判決，應於判決送達後20日內向本院提出上訴狀（應附
繕本）。
　　　　　　　　　　　　　　　書記官　黃甄智　　　　　　
中　　華　　民　　國　　111 　年　　4 　　月　　19　　日
附錄本案所犯法條全文
中華民國刑法第309條
公然侮辱人者，處拘役或 9 千元以下罰金。
以強暴犯前項之罪者，處 1 年以下有期徒刑、拘役或 1 萬 5
千元以下罰金。

附件：　　　
臺灣桃園地方檢察署檢察官聲請簡易判決處刑書　
                                    110年度偵字第37817號
　　被　　　告　丙○○　男　65歲（民國00年0月00日生）
　　　　　　　　　　　　住○○市○○區○○街00巷0號
　　　　　　　　　　　　國民身分證統一編號：Z000000000號
上列被告因妨害名譽案件，業經偵查終結，認宜聲請以簡易判決
處刑，茲將犯罪事實及證據並所犯法條分敘如下：
　　　　犯罪事實
一、丙○○（所涉強制、恐嚇危害安全罪嫌，另為不起訴處分）與
    甲○○前因故有糾紛，詎被告竟基於公然侮辱之犯意，於民國
    110年3月12日晚間6時40分許，騎乘機車行經桃園市八德區
    興隆街與桃鶯路方向，見甲○○及其配偶乙○○步行行經該處，
    於上址道路不特定人得共見共聞之公共場所，公然朝甲○○辱
    罵「幹你娘」等語，足以貶損甲○○之名譽。
二、案經甲○○訴由桃園市政府警察局八德分局報告偵辦。
　　　　證據並所犯法條
一、被告丙○○於警詢中坦承於上開時、地稱「幹你娘」等語，然
    於偵查中則改稱：伊是要離開時心裡想為什麼有這種人，所
    以自己唸唸有詞說「你娘咧，怎麼有這種人」云云，惟上開
    犯罪事實，業據告訴人甲○○於警詢及偵查中指述、證人曹世
    雄於警詢中證述綦詳，並有監視器光碟1片及本署勘驗筆錄1
    份在卷可參，是被告罪嫌應堪認定。
二、核被告所為，係犯刑法第309條第1項之公然侮辱罪嫌。
三、至告訴人稱被告前開所為，另涉犯刑法第305條恐嚇危害安
    全罪嫌部分，然查，被告前開言論並無具體指明將於何時、
    何地、以如何不法之方式加害告訴人之生命、身體、自由、
    名譽及財產之事，亦無任何不利結果之惡害通知，難認客觀
    上被告有何恐嚇危害安全之通知行為，核與刑法恐嚇危害安
    全罪之構成要件有間，尚無法僅因告訴人個人主觀上感受或
    臆測，即遽認被告有何恐嚇危害安全之犯行，惟此部分如成
    立犯罪，因與前開聲請簡易判決處刑部分為同一事實，爰不
    另為不起訴處分。
三、依刑事訴訟法第451條第1項聲請逕以簡易判決處刑。
　　此　  致
臺灣桃園地方法院
中　　華　　民　　國　 111　　年　　1 　　月　　24　　日
                              檢察官  楊  挺  宏
本件正本證明與原本無異
中　　華　　民　　國　 111　　年　　1 　　月　　26　　日
                              書記官  林  敬  展
附錄所犯法條全文：
中華民國刑法第309條
公然侮辱人者，處拘役或 9 千元以下罰金。
以強暴犯前項之罪者，處 1 年以下有期徒刑、拘役或 1 萬 5
千元以下罰金。
附記事項：
本件係依刑事訴訟法簡易程序辦理，法院簡易庭得不傳喚被告、
輔佐人、告訴人、告發人等出庭即以簡易判決處刑；被告、被害
人、告訴人等對告訴乃論案件如已達成民事和解而要撤回告訴或
對非告訴乃論案件認有受傳喚到庭陳述意見之必要時，請即另以
書狀向簡易法庭陳述或請求傳訊。